臺灣新北地方法院民事判決　　　　　　 109年度訴字第3857號
原　　　告　益志股份有限公司

法定代理人　黃立德　
訴訟代理人　周紫涵律師
被　　　告　永恆機電工業股份有限公司

法定代理人　黃建德　
訴訟代理人　林辰彥律師
複　代理人　黃淑怡律師
　　　　　　許凱傑律師
上列當事人間請求返還所有物等事件，經本院於民國110年9月10
日言詞辯論終結，判決如下：
    主  文
原告之訴及假執行之聲請均駁回。
訴訟費用由原告負擔。
    事實及理由
壹、程序部分：
    按訴狀送達後，原告不得將原訴變更或追加他訴，但請求之
    基礎事實同一、擴張或減縮應受判決事項之聲明者，不在此
    限，民事訴訟法第255條第1項第2款、第3款定有明文。本件
    原告起訴時其訴之聲明為：「被告應返還放置於新北市○○
    區○○里○○○0000號建物（下稱系爭47-1號建物）內之二
    次端子（二次銅）半成品、成品予原告」，嗣多次變更其訴
    之聲明（見本院卷一第122 頁、218 頁），最終變更訴之聲
    明如下述，經核原告所為聲明之變更，係就其主張置放於系
    爭47-1號建物之物品為請求，請求之基礎事實同一，且屬擴
    張或縮減應受判決事項之聲明，與前揭規定相符，應予准許
    。
貳、實體方面：
一、原告主張：㈠兩造公司原為訴外人黃再益（91年12月21日歿
    ）所創立經營，由黃再益之配偶即訴外人黃林淑貞擔任原告
    董事長，黃再益擔任原告總經理，目前原告係由黃再益之次
    子黃立德擔任負責人；被告則由黃再益之長子黃建德擔任負
    責人。兩造財務雖各自獨立運作經營，惟因黃再益生前為兩
    造之實際經營與決策者，故黃再益將門牌號碼新北市○○區
    ○○里○○○0000○0000○0000號建物登記為被告所有，並
    於89年1 月1 日將新北市○○區○○里○○○0000○0000號
    建物（下稱47-2、47-3號建物）以被告名義出租予原告使用
    ，租期自89年1 月1 日起至108 年12月31日，有租賃契約可
    稽。而系爭47-1號建物與47-2、47-3號建物雖各有獨立出入
    口，但因均由一個大門進出，且上開三棟建物內部屬開放空
    間、無間隔，黃再益自然同意原告一併使用系爭47-1號建物
    。㈡原告向被告承租47-2、47-3號建物係用以放置二次端子
    （二次銅）半成品及成品，並於100 年至103 年間陸續將所
    製作之二次端子（二次銅）半成品及成品依慣例放置在系爭
    47 -1 號建物內。詎被告於103 年2 月25日在47-2號建物處
    雇工以浪板將系爭47-1建物通往47-2號建物入口處堵住，致
    原告無法取回剩餘之二次端子（二次銅，明細詳如附表一所
    示）。嗣原告提起本件訴訟後，於訴訟進行中兩造共同於11
    0 年3 月19日至系爭47-1號建物內為清點，發現系爭47-1號
    建物內竟僅存附表二所示物品（此部分兩造已和解，被告同
    意由原告於110 年6 月21日自行運取回) ，尚短少之物品詳
    如附表三所示。而如附表三所示之物品既在被告占有中消失
    ，即有可歸責被告之事由，又附表三所示物品總重量約為15
    231.1 公斤，以單價每公斤215 元計算，價值約為3,274,68
    7 元（計算式：15231.1 公斤×215 元＝3,274,687 元）。
    為此，依民法第956 條、第179 條規定請求被告賠償3,274,
    687 元等語。其聲明為：被告應給付原告3,274,687 元，並
    自變更起訴狀繕本送達被告翌日起至清償日止，按年息5%計
    算之利息。並陳明願供擔保請准宣告假執行。
二、被告辯稱：㈠否認如附表三所示物品有置放在系爭47-1號建
    物內，兩造於本件訴訟進行中已於110 年3 月19日共同前往
    系爭47-1號建物確認現場僅有如附表二所示物品屬被告所有
    。又依台灣士林地方法院檢察署（下稱士林地檢署）103 年
    度偵字第6036號不起訴處分書內容，被告浪板隔牆設置日期
    為103 年2 月25日，浪板隔牆設置處所為「47-1號廠區與47
    -2號廠區間之通道」，經對照原告所提如附表一物品之出貨
    單，出貨日期竟有於浪板設置日期後之103 年3 月3 日，可
    見即令被告於103 年2 月25日有設置浪板隔牆，原告仍得自
    由出入系爭47-1號建物。另原告所提原證12之盤點記錄表所
    載日期為102 年12月30日至31日、103 年1 月7 日，均非在
    被告於103 年2 月25日設置浪板隔牆前一日，是上開盤點記
    錄及所舉證人均不能證明原告於103 年2 月25日仍有將如附
    表三所示物品置放在系爭47-1號建物內。㈡縱經鈞院認定原
    告有將如附表三所示物品放在系爭47-1號建物內，因原告係
    無權占用系爭47-1號建物堆放其所有物品，原告應舉證如附
    表三所示物品係何原因消失，此與認定柀告有無過失責任至
    為攸關，不應恣意課予被告承擔。末原告就其主張如附表三
    所示物品短少公斤數、每公斤計價方式，均未舉證以實其說
    ，其請求賠償之金額難認有理。退萬步言，若鈞院認原告請
    求賠償有理，被告則以原告應給付其占用系爭47-1號建物（
    占用面積以15平方公尺計）自89年1 月1 日起迄110 年3 月
    31日止相當租金之不當利得利447,525 元（計算式:117元/
    平方公尺×15平方公尺×255 個月〈89年1 月到110 年3 月
    〉＝447,525 ）為抵銷抗辯等語。其聲明為：原告之訴駁回
    。並陳明如受不利判決，願供擔保請准宣告免為假執行。
三、本院之判斷：
  ㈠按當事人主張有利於己之事實者，就其事實有舉證之責任，
    民事訴訟法第277 條定有明文；又民事訴訟如係由原告主張
    權利者，應先由原告負舉證之責，若原告先不能舉證，以證
    實自己主張之事實為真實，則被告就其抗辯事實即令不能舉
    證，或其所舉證據尚有疵累，亦應駁回原告之請求，亦有最
    高法院17年上字第917 號判例可資參照。原告主張被告為原
    告所有置放在系爭47-1號建物內如附表三所示物品之惡意占
    有人，應就該物品於被告占有中消失乙事，對原告負損害賠
    償及不當得利返還責任云云，被告則否認如附表三所示物品
    有置放在系爭47-1號建物內，並以前揭情詞置辯，是原告自
    應就其有將其所有如附表三所示物品置放在系爭47-1號建物
    內之事實負舉證責任。
  ㈡查原告固提出盤點記錄表及以證人林允楠( 原名林少圻) 、
    王瑞燕之證詞為證，惟觀諸原告所提盤點記錄表（見本院卷
    一第223 至241 頁）上所載日期為102 年12月30日至31日、
    103 年1 月7 日，而證人林允楠亦僅到庭證稱其於該盤點記
    錄表所載日期有幫原告抽核盤點原告倉庫內物品之情，尚無
    法證明至原告主張被告於103 年2 月25日將系爭47-1號建物
    通往47-2號建物入口處堵住，致原告無法進入系爭47-1號建
    物前，原告有如附表三所示物品置於47-1號建物內之事實。
    至證人王瑞燕雖到庭證稱：伊在原告公司擔任倉管，原證4(
    即附表一) 之表格係伊製作，是在103 年2 月25日系爭47-1
    號建物倉庫被封起來後製作的，伊是依原證12( 即盤點記錄
    表) 對照進貨、領料單，扣掉領料後，尚未領出之數量製作
    ，該倉庫即是原證4 所載之0 倉電氣室、原證12所載之0 倉
    等語（見本院卷二第17至20頁），惟其復證稱：「( 問：關
    於你們益志公司的廠房，有沒有47-2和47-3號？）有」、「
     (問:47-2 和47-3號廠房會不會放銅料的原料或是成品、半
    成品？）會」、「( 問: < 請提示原證12> ，妳盤點47-2、
    47-3的記錄在哪裡？) 那年盤點的時候，銅料主要是放在O
    倉47-1的位置。我也有盤點47-2、47-3」、「（問：妳怎麼
    區分盤點記錄哪邊是盤點47-2、47-3或47-1？）47-2和47-3
    也叫O 倉，因為47-1、47-2、47-3是一個類似大通房的連在
    一起的」、「( 問: 所以妳剛才說47-2、47-3的倉庫也叫O
    倉，原證12的盤點記錄表的第2 頁，也是寫O 倉，表示這些
    紀錄品名的項目也有在47-2、47-3？) 是的」等語（見本院
    卷二第22、23頁），可見盤點記錄表所載之「0 倉」係包含
    放置在47 -2 、47-3號建物及系爭47-1號建物之物品，且無
    法區別何品項及多少數量置放在系爭47-1號建物內，是證人
    王瑞燕依原證12之盤點記錄表，對照其進貨、領料情形而製
    作如附表一所示置於系爭47-1號建物之明細表恐有失真之虞
    ，原告再依此製作如附表三所示之明細表，主張其置於系爭
    47-1號建物有如附表一所示物品，經兩造共同於110 年3 月
    19日至系爭47-1號建物內清點後，發現系爭47-1號建物內僅
    有附表二所示物品，尚短少如附表三所示物品云云，自非可
    取。
  ㈢基上，依原告所舉事證，無從認定其有將其所有如附表三所
    示物品置於系爭47-1號建物內，並由被告占有中，則其以被
    告為如附表三所示物品之惡意占有人，如附表三所示之物品
    在被告占有中消失為由，請求被告賠償其損害或返還不當得
    利，即非有據，不能准許。
四、從而，原告依民法956 條、第179 條規定請求被告應給付其
    3,274,687 元，及自變更起訴狀繕本送達被告翌日起至清償
    日止，按年息5%計算之利息，為無理由，應予駁回。原告之
    請求既經駁回，其假執行之聲請即失所依據，應併予駁回。
五、本件事證已明，兩造其餘攻擊防禦方法及所提證據，經斟酌
    後，核與本件之結論，不生影響，爰不一一論列，附此敘明
六、訴訟費用負擔之依據：民事訴訟法第78條。
中    華    民    國   110    年   10     月    26    日
                  民事第四庭     法  官 古秋菊
以上正本係照原本作成。
如不服本判決，應於送達後20日內，向本院提出上訴狀並表明上
訴理由（須附繕本）。
中    華    民    國   110    年    10     月    26   日
                                 書記官  蔡叔穎